臺灣高等法院高雄分院刑事判決　　　　　　　　九十一年度上更(一)字第三三六號
　　上　訴　人
　　即　被　告　甲○○　男　.
　　選任辯護人　施吉安　律師
右上訴人因違反毒品危害防制條例案件，不服臺灣高雄地方法院八十九年度訴字第二
三四三號中華民國九十年十二月二十六日第一審判決（起訴案號：臺灣高雄地方法院
檢察署八十九年度偵字第一九０七三號），提起上訴，判決後經最高法院第一次發回
更審，本院判決如左：
    主  文
原判決撤銷。
甲○○意圖販賣而持有第一級毒品，累犯，處有期徒刑拾年貳月，扣案之第一級毒品
海洛因（淨重拾貳點捌柒公克、包裝重參點貳柒公克）、第二級毒品安非他命（驗後
毛重參佰陸拾柒點陸零公克）及電子秤壹具，沒收並銷燬；另分裝夾鏈袋玖包，沒收
。
    事  實
一、甲○○有多次違反麻醉藥品管理條例前科（其中於民國八十五年間，因非法販賣
    化學合成麻醉藥品罪，經本院判處有期徒刑五年十月確定），另因於八十七年間
    ，因犯偽造文書案件，經臺灣高雄地方法院以八十八年度易字第五三七號判處有
    期徒刑五月確定，已於八十八年七月八日易科罰金執行完畢；又因於八十七年十
    月間犯意圖販賣而持有第二級毒品安非他命罪，經本院於八十九年七月十一日以
    八十九年上訴字第四０五號判決判處有期徒刑五年二月，其上訴後，由最高法院
    駁回上訴而確定在案，仍不知悔改。復於八十八年十月、十一月間，受友人柯智
    淵之託受寄持有第一級毒品海洛因十六‧二公克、第二級毒品安非他命三七一‧
    一公克、電子秤一具及分裝夾鍊袋九包，並將之藏放於其位於高雄市○○區○○
    街二十一號五樓之二居所，嗣柯智淵於八十八年十二月二十四日死亡，甲○○於
    八十九年一月間某日得知柯智淵已死亡，竟意圖為自己不法之所有，易持有為所
    有而侵占前開海洛因、安非他命、電子秤及分裝袋，並意圖販賣而持有前開海洛
    因、安非他命、電子秤及分裝袋，因惟恐事跡敗露，復分次將上開毒品移往其位
    於台南市○區○○路四段一二六巷十七號五樓之二租處。嗣於八十九年八月二十
    五日二十時三十分許，在高雄市○○○路二號國軍高雄總醫院為警查獲，並循線
    於高雄市○○區○○街二十一號五樓之二扣得第一級毒品海洛因五包（淨重十二
    ‧八七公克，包裝重三‧二七公克）、第二級毒品安非他命九包後、分裝夾鍊袋
    五包及電子秤一台，再於台南市○區○○路四段一二六巷十七號五樓之二扣得第
    二級毒品安非他命四包（兩處查扣之安非他命驗後毛重計三百六十七‧六○公克
    ）及預備供將來販毒用之分裝夾鍊袋四包。
二、案經高雄市政府警察局刑事警察大隊報告台灣高雄地方法院檢察署檢察官偵查起
    訴。
    理  由
一、訊據上訴人即被告甲○○固不否認持有前揭毒品之事實，惟矢口否認有何販賣毒
    品之行為，辯稱：扣案之毒品是柯智淵留下來的，伊係於八十七年底在國軍高雄
    總醫院（即國軍八○二醫院）住院時認識柯智淵，柯智淵於八十八年底將此包物
    品寄放於伊上開高雄之居處，死亡後東西沒有拿回去，伊沒有吸用，也沒有販賣
    ，伊只是拿給陳信文海洛因及安非他命各一些云云。然查：
（一）本件有海洛因五包（扣案之粉未，經送驗結果，確屬第一級毒品海洛因，此有
      法務部調查局八十九年九月二十五日八九陸(一)字第八九一七九０八四號鑑定通
      知書可參－偵卷第三十七頁），安非他命十三包（扣案之結晶體，經送驗結果
      ，確屬第二級毒品安非他命，此有高雄醫學大學附設中和紀念醫院八十九年十
      月二十四日檢驗報告單一紙附卷可稽－原審卷第十九頁）、分裝夾鏈袋九包及
      電子秤一個等物扣案可稽。
（二）被告供稱扣案之海洛因等物是柯智淵之人生前所寄放等情，經本院前審向國軍
      高雄總醫院查詢結果，被告確曾於八十七年十一月五日至同年十一月二十六日
      在該院住院，而柯智淵也在同年十月二十日至十一月二十一日在同醫院住院，
      有國軍高雄總醫院九十一年四月一日（九一）濟世字第一七九九號函所附之就
      診資料乙份在卷足憑（本院上訴卷第四十八至四十九頁），足見被告所稱其二
      人因同時住院就醫而認識，扣案之海洛因、安非他命、電子秤即分裝袋等物，
      係柯智淵生前所寄放應屬可信。
（三）但被告供稱，其於八十九年一月間知道柯智淵已死亡（經查柯智淵於八十八年
      十二月二十四日死亡，有電腦個人基本資料查詢結果一紙附於本次更審卷可憑
      ）；而被告在此之前已有販賣安非他命或意圖販賣而持有安非他命行為，當知
      持有前開為數不少之毒品及電子秤、分裝袋，極易被認為有販賣或意圖販賣而
      持有之行為，則雖為柯智淵所寄放，但於柯智淵死亡後，被告自得報警處理甚
      或將之丟棄，惟依被告於八十九年八月二十六日檢察官偵查中供稱：「我友柯
      智淵於去年十、十一月間拿來放，用袋子裝著，他拿來時我知道是這些東西，
      但我沒拿來吸用，他現已死亡，他說不給他媽知道，所以寄放我這裡˙˙˙」
      、「我要把高雄放的慢慢移到台南放，一次帶十包，因怕出事而移到台南」（
      偵卷第十二頁反面），足見被告非但知道柯智淵所寄放係毒品，且怕被查獲而
      慢慢變換藏放地點，但未拿來自己施用。
（四）又被告經查獲所持有之毒品多達第一級毒品海洛因淨重十二‧八七公克、包裝
      重三‧二七公克，第二級毒品安非他命驗後毛重三百六十七‧六○公克，已非
      一般人吸食量之範圍，此有行政院衛生署管制藥品管理局八十九年十二月四日
      管檢字第八九七五五號函附卷可參。且被告自承先前有施用安非他命之習慣，
      一次約施用○‧一或二公克，約二天施用一次（見原審九十年二月二十日訊問
      筆錄），則以被告每次施用量○‧二公克、每二天施用一次計算，查扣之安非
      他命共計可施用三千六百三十六天，合計約十年，與一般人購買作為施用之情
      形，亦有不同。是被告持有上開毒品，顯非係供自己施用。又由其大費周章地
      慢慢持有且轉移毒品之藏放地點，顯見其係為販售圖利而持有上開大量毒品。
      參以被告為警查獲持有毒品時，另查獲電子秤一具及分裝夾鏈袋九包，而按毒
      品交易價格，每一公克市價動輒上千元，是販賣毒品者無不斤斤計較，故每每
      須借助精密之電子秤從事交易。若被告僅係單純持有或意圖轉讓而持有毒品，
      實無須備有如此精密之電子儀器，及大量之分裝袋。
（五）證人陳信文曾雖於警訊指稱，於八十九年三月間，在高雄市前金區○○○路三
      八九號八樓之三內，分別以八千至一萬元代價向被告各購買海洛因及安非他命
      一次云云，惟其於原審審理中已改稱：被告只有無償交付海洛因及安非他命給
      其使用，並沒有販賣云云，（見原審卷一七二頁），於本院此次更審調查時更
      證稱：只向被告要過安非他命，被告只給安非他命等語（見本次更審卷九十一
      年十一月十八日訊問筆錄），證人陳信文之證述前後不一，已難採為被告販賣
      海洛因及安非他命論罪唯一依據，而被告自始否認有販賣毒品海洛因及安非他
      命予陳信文，且無其他佐證下，自難遽認被告有販賣海洛因及安非他命之行為
      。
（六）又，被告於八十七年十月間意圖販賣而持有安非他命，在八十七年十月二十一
      日下午一時三十分許為警查獲之事實，業經本院八十九年上訴字第四○五號於
      八十九年七月十一日判處有期徒刑五年二月，並經最高法院八十九年台上字第
      六四八一號於八十九年十月二十六日判決確定（本院上訴卷第三十二頁至第三
      十八頁）。本案被告犯罪時間雖在前案判決確定時間之前，但被告於本案係受
      友人柯智淵之託持有前開毒品海洛因及安非他命，於被告得知柯智淵死亡後始
      起意侵占並意圖販賣而持有，且本案被告意圖販賣同時持有海洛因及安非他命
      ，與前案確定判決被告係意圖販賣而僅持有安非他命，亦不相同，故本案應非
      在被告前開確定判決所犯意圖販賣而持有第二級毒品安非他命之初發犯意範圍
      內，而係另行起意，本院自得審理。
（七）綜上所述，被告所辯不足採信，其於八十九年一月間得知柯智淵死亡後，有意
      圖販賣而持有前開海洛因及安非他命行為，可以認定。
二、核被告所為，其侵占前開毒品海洛因、安非他命、電子秤及分裝袋之行為，係犯
    刑法第三百三十五條第一項之罪；其意圖販賣而持有第一級毒品海洛因之行為，
    係犯毒品危害防制條例第五條第一項意圖販賣而持有第一級毒品罪；其意圖販賣
    而持有第二級毒品安非他命之行為，係犯同條第二項意圖販賣而持有第二級毒品
    罪。被告所犯上開侵占罪各與所犯意圖販賣而持有第一級毒品海洛因之行為、意
    圖販賣而持有第二級毒品安非他命之行為有牽連關係，而其意圖販賣，同時持有
    第一級毒品海洛因及第二級毒品安非他命，係想像競合犯關係，應從一重之意圖
    販賣而持有第一級毒品罪論處。至其持有第一級及第二級毒品之行為，均為意圖
    販賣而持有之行為所吸收，不另論罪。又被告曾於八十七年間，因犯偽造文書案
    件，經原審法院以八十八年度易字第五三七號判處有期徒刑五月確定，已於八十
    八年七月八日易科罰金執行完畢，此有台灣高等法院被告全國前案紀錄表及台灣
    高雄地方法院檢察署刑案資料查註紀錄表各一份在卷可參，其前受有期徒刑之執
    行完畢後，五年內再犯本案最重本刑為有期徒刑以上之罪，為累犯，均應依刑法
    第四十七條規定加重其有期徒刑及罰金刑部分之法定刑（惟法定刑為無期徒刑部
    分依法不得加重）。被告前開侵占犯行雖未經公訴人起訴，但與起訴之意圖販賣
    而持有第一級毒品、第二級毒品間有牽連關係，本院自得予以審理。
三、原審予以論罪科刑，固非無見。惟查：（一）被告意圖販賣而持有之前開海洛因
    、安非他命、電子秤及分裝夾鏈袋，係被告受柯智淵之託而持有，而於得知柯智
    淵死亡後，始起意販賣而持有，原判決認被告自不詳姓名之人取得意圖販賣而持
    有，尚有未洽；（二）被告意圖販賣，同時持有第一級毒品海洛因及第二級毒品
    安非他命，係想像競合犯，原審予以分論併罰，亦有未當；（三）又有如前述，
    被告於八十七年十月間意圖販賣而持有安非他命，在八十七年十月二十一日下午
    一時三十分許為警查獲之事實，業經本院八十九年上訴字第四○五號於八十九年
    七月十一日判處有期徒刑五年二月，並經最高法院八十九年台上字第六四八一號
    八十九年十月二十六日判決確定，原判決未說明何以本案非該前案確定判決效力
    所及，而係另行起意，本案本院得以審理之理由；（四）又原審未論及被告侵占
    之犯行，併有未合。被告上訴意旨否認犯罪，雖無理由，但原判決既有可議之處
    ，仍無可維持，應由本院將原判決撤銷改判。爰審酌被告前科資料，其意圖販賣
    而持有毒品之數量，本身又罹患大腸癌，而需長期做化學治療（偵卷第三十一頁
    ），及其犯罪後之態度等一切情狀，量處如主文第二項所示之刑。扣案之第一級
    毒品海洛因五包（淨重十二‧八七公克、包裝重三‧二七公克）及第二級毒品安
    非他命十三包（驗後毛重三百六十七‧六○公克）及電子秤上殘留之安非他命，
    確屬第一級毒品及第二級毒品，已如前述，應依毒品危害防制條例第十八條第一
    項前段規定宣告沒收並銷燬之；又電子秤一具，經原審送驗結果亦呈甲基安非他
    命陽性反應，此有高雄醫學大學八十九年十月二十四日檢驗報告單一紙在卷足稽
    ，且在客觀上顯難與之剝離，應全部視為毒品危害防制條例第十八條第一項所稱
    之毒品，均應依該條之規定宣告沒收並銷燬之。至分裝夾鏈袋九包，被告已據為
    己有，且係預備供本件犯罪所用之物，另依刑法第三十八條第一項第二款沒收之
    。
四、另被告於原審九十年十月十六日、十二日十二日審理中，坦承於八十九年四、五
    月間曾無償提供第一級毒品海洛因及第二級毒品安非他命供陳信文施用，核與證
    人陳信文於原審九十年十月十六日審理中證述之情節大致相符。被告此部分之行
    為，係涉犯毒品危害防制條例第八條第一項及第二項之轉讓第一級及第二級毒品
    罪嫌，且與本案之犯行，犯意各別，罪名不同，非本件起訴效力所及，本院無從
    併予裁判，應由檢察官另行偵辦，附此敘明。
據上論結，應依刑事訴訟法第三百六十九條第一項前段、第三百六十四條、第二百九
十九條第一項前段，毒品危害防制條例第五條第一項、第二項、第十八條第一項前段
，刑法第十一條、第三百三十五條第一項、第五十五條、第四十七條、第三十八條第
一項第二款，罰金罰鍰提高標準條例第一條前段，判決如主文。
本案經檢察官方娜蓉到庭執行職務。
中      華      民      國    九十一    年     十二     月    三十一    日
                              臺灣高等法院高雄分院刑事第一庭
                                  審判長法官  曾永宗
                                        法官  郭玫利
                                        法官  邱永貴
右正本證明與原本無異。
如不服本判決應於收受本判決後十日內向本院提出上訴書狀，其未述上訴理由者，
並得於提起上訴後十日內向本院補提理由書狀（均須按他造當事人之人數附繕本)「
切勿逕送上級法院」。
                                      書記官  梁雅華
中    華    民    國      九十一      年      十二      月     三十一   日
附錄論罪科刑法條：
毒品危害防制條例第五條第一項、第二項
意圖販賣而持有第一級毒品者，處無期徒刑或十年以上有期徒刑，得併科
新台幣七百萬元以下罰金。
意圖販賣而持有第二級毒品者，處五年以上有期徒刑，得併科新台幣五百
萬元以下罰金。
刑法第百三十五條第一項
意圖為自己或第三人不法之所有，而侵占自己持有他人之物，處五年以下有期徒刑、
拘役或科或併科一仟元以下罰金
